【裁判字號】    99,重家再,1
【裁判日期】    990820
【裁判案由】    履行離婚協議等
【裁判全文】
臺灣高等法院民事判決                 99年度重家再字第1號
  再審原告    乙○○
  再審被告    甲○○
上列當事人間履行離婚協議等事件，再審原告對於中華民國98年
6月30日本院97年度重家上字第11號確定判決（含台灣台北地方
法院96年度家訴字第59號判決）提起再審之訴，本院判決如下：
    主    文
再審之訴駁回。
再審訴訟費用由再審原告負擔。
    理    由
一、程序部分：按再審之訴應於30日之不變期間內提起；前項期
    間自判決確定時起算，判決於送達前確定者，自送達時起算
    ，民事訴訟法第500條第1項、第2項前段定有明文。查再審
    原告前對民國（下同）98年6月30日本院97年度重家上字第
    11號判決（下稱原確定判決）提起第三審上訴，經99年4月
    15日最高法院99年度台上字第665號裁定駁回上訴確定；再
    審原告於同年4月30日收受判決書（見本院卷第14頁），因
    同年5月30日係假日，遂於同年5月31日提起再審之訴（見本
    院卷第1頁），未逾30日不變期間，合先敘明。
二、再審原告主張：兩造原為夫妻，育有子女葉璟霖、葉璟騰2
    人，嗣於89年6月5日登記離婚。惟再審被告主張再審原告曾
    書立年份不詳之7月10日贈與保證書（下稱贈與保證書），
    後於87年7月20日簽署離婚協議（下稱離婚協議），故應(1)
    交付葉璟霖，(2)按月給付再審被告新台幣（下同）2萬元，
    (3)及將應坐落桃園縣楊梅鎮162之4、162之93號土地、其上
    第1951建號房屋（下合稱系爭房地）所有權全部移轉登記予
    再審被告；(4)另應容認其居住於台北市○○○路○段115之1
    號房屋，否則應按月賠償租屋費用之損害即2萬4994元。原
    確定判決竟判命再審原告為前開給付（一審案號：台灣台北
    地方法院96年度家訴字第59號判決；原確定判決僅廢棄一審
    判決「如有一期不履行，其後之給付視為全部到期」部分；
    駁回再審被告該部分第一審之訴）。然而，贈與保證書係88
    年7月10日始書立，再審原告得依88年5月5日修正施行之民
    法第408條第1項撤銷該贈與，故再審被告不得依贈與保證書
    請求移轉系爭房地。其次，95年2月14日，再審被告欲攜葉
    璟霖、葉璟騰移民美國，遂書立「意願同意書」，放棄贈與
    保證書與贍養費之權利；再審原告始於95年3月17日書立同
    意書並經法院公證，同意再審被告攜子女赴美生活。原確定
    判決審理期間，再審原告不及提出該紙意願同意書；惟如經
    斟酌，將受較有利判決。爰依民事訴訟法第496條第1項第13
    款提起本件再審之訴。並聲明：(一)原確定判決（含台灣台北
    地方法院96年度家訴字第59號判決）不利於再審原告部分廢
    棄。(二)上開廢棄部分，再審被告第一審之訴駁回。
三、按「有下列各款情形之一者，得以再審之訴對於確定終局判
    決聲明不服，但當事人已依上訴主張其事由或知其事由而不
    為主張者，不在此限：「…(十三)當事人發現未經斟酌之證物或
    得使用該證物者。但以如經斟酌可受較有利益之裁判者為限
    。」，民事訴訟法第496條第1項第13款定有明文。經查：
  (一)所謂發現未經斟酌之證物，係指在前訴訟程序事實審辯論終
    結前，不知已有該證物存在，其後始知之者而言。所謂得使
    用該證物，係指前訴訟程序事實審言詞辯論終結前，雖知有
    該證物存在，但因故不能使用，其後始得使用者而言。若已
    知之，而按其情形，並非不能當時舉出或命第三人提出者，
    即無本款之適用（最高法院76年台上字第2812號判決意旨參
    照）。
  (二)再審原告固謂贈與保證書係在88年7月10日始書立，得依民
    法第408條第1項（88年5月5日修正施行）撤銷系爭房地贈與
    云云；然而，原確定判決認定再審原告於87年7月20日簽署
    離婚協議前，即書立贈與保證書，致無從依民法第801條第1
    項撤銷贈與（見原確定判決第15至17頁，即本院卷第10、11
    頁）；再審原告主觀認為原確定判決認定事實有誤，但未舉
    證以實其說，故此部分再審理由即非可採。
  (三)其次，再審原告主張再審被告於95年2月14日曾書立意願同
    意書，放棄贈與保證書及贍養費之權利，以換取再審原告出
    具法院公證之同意書─同意再審被告攜子女赴美生活。惟再
    審被告「意願同意書」於95年即書立；再審原告亦在95年3
    月17日據此書立同意書，並經台灣台北地方法院公證（見本
    院卷18、20頁）。故原確定判決於98年6月16日辯論終結時
    ，再審原告並非不知意願同意書存在，復未陳明不能使用該
    證物之緣由，即與民事訴訟法第496條第1項第13款「發現未
    經斟酌之證物或得使用該證物」再審事由不符，自非可採。
四、綜上所述，再審原告本於前開理由提起再審之訴，為顯無理
    由，應予駁回，爰依民事訴訟法第502條第2項，不經言詞辯
    論，逕行判決如主文。
中    華    民    國    99    年    8     月    20    日
                    民事第十七庭
                        審判長法  官  藍文祥
                              法  官  陳麗芬
                              法  官  吳燁山
正本係照原本作成。
如不服本判決，應於收受送達後20日內向本院提出上訴書狀，其
未表明上訴理由者，應於提出上訴後20日內向本院補提理由書狀
（均須按他造當事人之人數附繕本）上訴時應提出委任律師或具
有律師資格之人之委任狀；委任有律師資格者，另應附具律師資
格證書及釋明委任人與受任人有民事訴訟法第466條之1第1項但
書或第2項（詳附註）所定關係之釋明文書影本。如委任律師提
起上訴者，應一併繳納上訴審裁判費。
中    華    民    國    99    年    8     月    23    日
                              書記官  于  誠
附註：
民事訴訟法第466條之1（第1項、第2項）：
對於第二審判決上訴，上訴人應委任律師為訴訟代理人。但上訴
人或其他法定代理人具有律師資格者，不在此限。
上訴人之配偶、三親等內之血親、二親等內之姻親，或上訴人為
法人、中央或地方機關時，其所屬專任人員具有律師資格並經法
院認為適當者，亦得為第三審訴訟代理人。

司法院資訊處製作；財團法人民間司法改革基金會備份。
